臺灣臺北地方法院民事裁定
109年度家親聲抗字第52號
抗  告  人  Ａ０３  


代  理  人  楊晴翔律師
            吳蕙蓉律師                    
相  對  人  Ａ０１  
法定代理人  Ａ０２  
代  理  人  呂秋𧽚律師                  
複  代理人  陳建宇律師
上列當事人間請求給付扶養費事件，抗告人對於本院中華民國10
9年8月24日所為107年度家親聲字第295號裁定提起抗告，本院合
議庭裁定如下：
    主  文
原裁定第一項關於命抗告人自民國107年6月1日起至相對人成年
之日止，按月於每月5日前，給付相對人逾新臺幣2,786元部分廢
棄。
前開廢棄部分，相對人對抗告人在第一審之聲請駁回。
其餘抗告駁回。
抗告程序費用由相對人負擔三分之二，餘由抗告人負擔。 
    理  由
一、相對人於原審聲請意旨略以：相對人(民國000年00月00日生
    )為抗告人與Ａ０２之女，抗告人與Ａ０２於105年5月31日離婚時
    訂有協議，由抗告人給付新臺幣(下同)300萬元作為相對人
    至成年止之扶養費，惟此等金額實不足以扶養相對人至成年
    ，且基於契約相對性，抗告人與Ａ０２間之協議並不拘束相對
    人，相對人自得依法另向抗告人請求扶養費用。依行政院主
    計處公布之106年家庭收支調查報告，臺北市市民每人每月
    平均消費支出為2萬9,245元，參酌抗告人與Ａ０２雙方之經濟
    能力及現由Ａ０２照顧相對人等情，認為抗告人應負擔4分之3
    扶養費，餘由Ａ０２負擔，為此，請求相對人自民國107年6月1
    日起至聲請人成年為止，按月於每月5日給付相對人2萬1,93
    4元，如一期未付視為全部到期。
二、原審裁定意旨略以：相對人之母Ａ０２與抗告人雖於離婚協議
    書中約定，抗告人給付Ａ０２300萬元作為相對人至成年之扶養
    費，然上開協議之當事人為抗告人與Ａ０２，渠等約定不拘束
    相對人。參酌行政院主計處每年發布之「家庭收支調查報告
    」中臺北市106年度平均每人月消費支出為29,245元，消費
    支出佔一般家庭收入比例百分之66，及抗告人與Ａ０２平均年
    所得約150萬元，高於臺北市之平均所得約122萬元，依比例
    計算一般消費支出約增加百分之15，是相對人每月相對應之
    消費支出為3萬3,632元，並綜衡相對人之年齡、扶養人雙方
    之經濟能力、身心狀況、經濟能力及身分，依目前社會經濟
    狀況與一般國民生活水準等要素加以考量，依抗告人負擔3
    分之2比例計算，相對人主張抗告人應每月給付2萬1,934元
    扶養費至相對人成年之日止，為有理由，應予准許，並宣告
    定期金之給付每遲誤一期履行者，其後之五期視為亦已到期
    。　
三、抗告意旨略以：抗告人與Ａ０２協議離婚時，已給付300萬元作
    為相對人至成年時止之扶養費用，由Ａ０２代為受領，Ａ０２亦自
    陳以該300萬元作為扶養相對人費用，相對人已受扶養，抗
    告人並無未履行扶養義務情事，Ａ０２僭以相對人名義提起本
    件訴訟，顯無理由。況且，依照抗告人與Ａ０２協議離婚時之1
    05年度臺北市民每人每月平均消費支出為2萬8,476元作為每
    月扶養費基準，並由抗告人與Ａ０２各負擔一半，抗告人每月
    需負擔1萬4,238元，以霍夫曼算式計算一次性給付之金額為
    223萬餘元，抗告人所預付之300萬元已超過此數額，可見抗
    告人所預付之金額已足夠使相對人受到完全之扶養。縱使依
    原審裁定認為抗告人與Ａ０２之經濟能力高於一般家庭，且將Ａ
    ０２照顧相對人之勞力納入評價，認為抗告人每月應負擔3分
    之2之扶養費即2萬1,934元，並由107年6月1日給付至相對人
    成年之123年10月17日，以霍夫曼算式計算一次性給付之金
    額為315萬3,888元，與抗告人預付之費用亦僅有些微差異，
    則抗告人已依離婚協議履行大部分之扶養義務，應僅生補足
    扶養費差額之義務，而非如原審認定方式，使抗告人就業已
    履行之扶養義務重覆履行。並聲明：廢棄原裁定。相對人於
    原審之聲請駁回。
四、本院之判斷：
　㈠按父母對於未成年子女，有保護及教養之權利義務；父母對
    於未成年子女之扶養義務，不因結婚經撤銷或離婚而受影響
    ；扶養之程度，應按受扶養權利者之需要，與負扶養義務者
    之經濟能力及身分定之。負扶養義務者有數人，而其親等同
    一時，應各依其經濟能力，分擔義務，民法第1084條第2項
    、第1116條之2、第1119條、第1115條第3項定有明文。查Ａ０
    ２與抗告人結婚後，於103年10月18日產下相對人，抗告人與
    Ａ０２於105年5月31日協議離婚，約定相對人權利義務之行使
    或負擔由Ａ０２單獨任之，有戶口名簿影本、離婚協議書為證
    ，且為兩造所不爭執，堪信為真實。而相對人尚屬年幼，並
    無謀生能力，須人悉心照顧至成年，並有衣食住行育樂基本
    生活所需，依上開說明，抗告人與Ａ０２對於相對人依法均負
    有扶養義務。
　㈡抗告人雖主張其已依離婚協議支付相對人至成年止之扶養費3
    00萬元，相對人不得再為請求云云。查抗告人與相對人之母
    Ａ０２離婚協議書中第三條約定「男方同意給付女方新台幣300
    萬元，以為未成年子女Ａ０１至成年止之扶養費。前揭費用，
    男方應於雙方辦理離婚登記時當場由男方律師即本離婚協議
    書之證人，以銀行台支本票之方式給付女方。」(見家親聲
    字卷第45頁)，且相對人本件聲請狀亦自陳抗告人與Ａ０２離婚
    時，就相對人扶養費用協議由抗告人給付300萬元(見家親聲
    字卷第13頁)，是抗告人與Ａ０２離婚時，由抗告人給付Ａ０２之3
    00萬元，確係相對人之扶養費用，應可認定，然相對人並非
    上開離婚協議書之當事人，且父母對子女之扶養義務，為具
    強制性之法律上義務，行使親權之父或母自無權代子女拋棄
    受扶養之權利，是相對人主張不受該離婚協議書約定之拘束
    等語，核屬有據，抗告人主張相對人不得再對其請求給付扶
    養費云云，並不可採。
　㈢就相對人得請求抗告人給付之扶養費數額部分
　1.按扶養之程度，應按受扶養權利者之需要，與負扶養義務者
    之經濟能力及身分定之。負扶養義務者有數人而其親等同一
    時，應各依其經濟能力，分擔義務，民法第1119條、第1115
    條第3項定有明文。法院酌定、改定或變更父母對於未成年
    子女權利義務之行使或負擔時，得命交付子女、容忍自行帶
    回子女、未行使或負擔權利義務之一方與未成年子女會面交
    往之方式及期間、給付扶養費、交付身分證明文件或其他財
    物，或命為相當之處分，並得訂定必要事項。前項給付扶養
    費之方法，準用第99條至第103條規定；法院命給付家庭生
    活費、扶養費或贍養費之負擔或分擔，得審酌一切情況，定
    其給付之方法，不受聲請人聲明之拘束。前項給付，法院得
    依聲請或依職權，命為一次給付、分期給付或給付定期金，
    必要時並得命提出擔保。法院命給付定期金者，得酌定逾期
    不履行時，喪失期限利益之範圍或條件，並得酌定加給之金
    額。但其金額不得逾定期金每期金額之二分之一，家事事件
    法第107條、第100條第1、2、4項亦有明定。　
　2.本院審酌抗告人106、107年之平均薪資及利息所得為206萬3
    ,673元、Ａ０２106、107年之平均薪資及利息所得為94萬7,901
    元，有稅務電子閘門財產所得調件明細表、綜合所得通知書
    、綜合所得稅電子結算申報收執聯在卷可憑(見家親聲字卷
    第347至355頁)，相對人目前由Ａ０２負責照顧、看護，其所付
    出之勞力非不能評價為扶養方法之一種，及抗告人已再婚且
    另有未成年子女須扶養，然其收入優於Ａ０２，是根據抗告人
    與Ａ０２之經濟能力、未成年子女之需求等因素，認抗告人與Ａ
    ０２所應負擔之扶養費用比例，應由抗告人負擔3分之2、Ａ０２
    負擔3分之1較為妥適。
  3.參佐行政院主計總處有關國人平均消費支出之調查報告，其
    消費支出項目為食品、飲料、衣著、鞋襪、住宅服務、水電
    瓦斯及燃料、家庭設備及家務服務、醫療保健、運輸交通及
    通訊、休閒、文化及教育消費、餐廳及旅館、什項消費等，
    該消費支出已包括家庭生活所需及扶養未成年子女之各項費
    用，且有地區性劃分，解釋上自可作為本件未成年子女扶養
    費用之參考標準。本件相對人係於107年提出給付扶養費之
    請求，依相對人居住之臺北市106年度平均每人月消費支出
    為2萬9,245元，每戶所得收入總計為164萬8,122元(見家親
    聲字卷第371至373頁)，消費支出佔一般家庭收入比例百分
    之66(計算式：每月消費支出2萬9,245元×平均每戶人數3.08
    人＝9萬0,075元，該戶年消費支出為9萬0,075元×12個月＝108
    萬900元，108萬900元÷106年每戶所得收入總計為164萬8,12
    2元＝0.66)，然因抗告人與Ａ０２二人之平均薪資及利息所得約
    150萬元(計算式：(206萬3,673元+94萬7,901元)÷2)，高於
    臺北市每人約122萬元之平均所得(計算式：每戶所得收入總
    計164萬8,122元÷平均每戶就業人數1.34人），是依此比例
    計算150萬元所得下，一般消費支出約增加百分之15(計算式
    ：(150萬-122萬)×0.66/122萬)，是相對人每月相對應之消
    費支出為3萬3,632元(計算式：2萬9,245×1.15=3萬3,632元)
    ，綜衡相對人年齡、扶養人雙方經濟能力、生活及身心狀況
    、經濟能力及身分，依目前社會經濟狀況與一般國民生活水
    準等要素加以考量，依抗告人負擔3分之2比例計算，抗告人
    每月應負擔之相對人扶養費應為2萬1,934元。
　4.而抗告人已依離婚協議書預付相對人扶養費用300萬元，並
    由Ａ０２代為收受，抗告人主張應自其應負擔之扶養費中扣除
    ，應屬可採。準此，依抗告人自其與Ａ０２105年5月31日協議
    離婚後，每月應給付相對人之扶養費2萬1,934元計算，以霍
    夫曼計算法扣除中間利息後，核計金額為343萬6,533元(計
    算式如附表一)，扣除抗告人已付之扶養費300萬元，抗告人
    每月尚應給付相對人扶養費2,786元(計算式如附表二)。
  5.綜上，相對人請求抗告人自106年7月1日起至相對人成年之
    日止，按月於每月5日前給付2,786元之扶養費，為有理由，
    應予准許，逾此範圍所為請求，為無理由，應予駁回。又上
    開命抗告人按月給付相對人之扶養費屬定期金給付，為免日
    後抗告人有拒絕或拖延給付等不利相對人之情事，爰依家事
    事件法第107條第2項準用同法第100條第4項規定，宣告定期
    金之給付每遲誤一期履行者，其後之五期視為亦已到期，以
    維未成年子女之最佳利益。原審未扣除抗告人已預付之扶養
    費，就超過上開應予准許部分，為抗告人不利之裁定，尚有
    未洽，抗告意旨指摘原裁定此部分不當，求予廢棄改判，為
    有理由。至於上開應准許部分，原裁定判命抗告人給付，並
    無違誤，抗告意旨就此部分指摘原裁定不當，為無理由，應
    予駁回。 
五、據上論結，本件抗告為一部有理由，一部無理由，爰裁定如
    主文。
中　　華　　民　　國　　110 　年　　3 　　月　  26  　日
                  家事法庭  審判長法　官  李莉苓  
                                  法  官  溫宗玲
                                  法  官  翁儀齡
以上正本係照原本作成。
本裁定除以適用法規顯有錯誤為理由外，不得再抗告。如提起再
抗告，應於收受後10日內委任律師為訴訟代理人向本院提出再抗
告狀。並繳納再抗告費新台幣1,000元。
中　　華　　民　　國　　110 　年　　3 　　月　　26　　日
                                  書記官  尹遜言 

附表一
依霍夫曼式計算法扣除中間利息（首期給付不扣除中間利息）核計其金額為新臺幣343萬6,533元。 計算式：2萬1,934元×156.00000000+(2萬1,934元×0.00000000)×(156.00000000-000.00000000)=343萬6,532.000000000元。 其中156.00000000為月別單利(5/12)%第220月霍夫曼累計係數，156.00000000為月別單利(5/12)%第221月霍夫曼累計係數，0.00000000為未滿一月部分折算月數之比例(17/30=0.00000000)。採四捨五入，元以下進位。 

附表二
計算式： 343萬6,533元-300萬＝43萬6,533元 43萬6,533元÷(156.00000000+0.00000000×0.00000000)＝2,786元 其中156.00000000來自於附件一之220月霍夫曼累計係數，0.00000000來自於附件一之未滿一月部分折算月數之比例，0.00000000來自於附件一(156.00000000-000.00000000)所得之數。